【裁判字號】    90,交訴,9
【裁判日期】    900308
【裁判案由】    過失致死
【裁判全文】
臺灣板橋地方法院刑事判決                              九十年度交訴字第九號
    公  訴  人  臺灣板橋地方法院檢察署檢察官
    被      告  甲○○
右列被告因過失致死案件，經檢察官提起公訴（八十九年度偵字第一七八六四號），
本院判決如左：
    主      文
甲○○從事業務之人，因業務上之過失致人於死，處有期徒刑肆月，如易科罰金，以
參佰元折算壹日。緩刑參年。
    事      實
一、甲○○以駕駛營業曳引車為業，為從事駕駛業務之人，於民國八十九年九月十九
    日十四時十分許，駕駛車牌號碼ＮＪ－○四一號營業曳引車沿臺北縣鶯歌鎮○○
    路往文化路方向直行前進，途經尖山路與國中街交岔路口，欲停車用餐，應注意
    汽車停車時，應依車輛順行方向，緊靠道路右側，且停車時不得佔用車道以妨害
    他車通行，以防止危害發生，依當時情形，又無不能注意之情事，竟怠於注意，
    將上開車輛停放在尖山路與國中街交岔路口旁之尖山路慢車道上，造成其停車處
    之慢車道遭佔據，僅餘零點四至零點二公尺不等之路寬可供通行，適有吳燊垚騎
    乘車牌號碼ＦＺＮ－八二一號重型機車（起訴書漏未記載，應予更正）沿同縣鎮
    ○○路慢車道往文化路方向行進，途經上址，因疏於注意車前狀況而向右張望，
    致未發現上開營業曳引車停放在其正前方之慢車道上，未予閃避而撞上其正後方
    倒地，受有頭部外傷、顱內出血等傷害，當場死亡。甲○○肇事後，於有偵查權
    限機關發覺其犯罪前，即向前來處理車禍事宜之臺北縣警察局三峽分局鶯歌分駐
    所警員楊富盛自首。
二、案經甲○○自首及臺北縣警察局三峽分局報請臺灣板橋地方法院檢察署檢察官相
    驗後偵查起訴。
    理      由
一、右揭事實，業據被告甲○○坦承不諱，核與被害人家屬乙○○之指訴及證人即現
    場目擊者朱志隆之證述等相符，並有道路事故調查表、現場照片等存卷可資佐證
    ；又被害人吳燊垚因本件車禍，受有頭部外傷、顱內出血等傷害，當場不治死亡
    ，亦據臺灣板橋地方法院檢察署檢察官督同法醫師相驗明確，製有勘驗筆錄、相
    驗屍體證明書、驗斷書等附卷可稽。本件道路交通事故之起，被害人吳燊垚騎乘
    機車未注意車前狀況，竟於機車行進中向右張望，固同有肇事原因，第按顯有妨
    害他車通行之處所，不得停車；停車時應依車輛順行方向緊靠道路右側，道路交
    通安全規則第一百十二條第九款、第十款分別定有明文，此為汽車駕駛人應盡之
    注意義務，次據卷內道路通事故調查表之記載，本件道路交通事故發生時，天候
    晴、日間自然光線、路面乾燥、無缺陷、無障礙物、視距良好，被告於警訊中亦
    陳明其未飲酒、天氣與視線均良好等語（見偵查卷第四頁反面），是依當時情形
    ，亦無不能注意之情事，彼時倘被告能盡其注意義務，不佔據車道停車，阻礙車
    道之暢通，即不至於造成本件道路交通事故，發生被害人死亡之結果，是以被告
    之過失，及其過失與被害人死亡之結果間，有相當因果關係，均甚為顯然；本件
    道路交通事故經檢察官送請鑑定結果，指明被告將大型車輛停放道路妨害他車通
    行及被害人疏於車前狀況同為肇事原因，有臺灣省臺北縣區車輛行車事故鑑定委
    員會八十九年十一月三十日北鑑字第八九九○六號鑑定意見書在卷可稽，與本院
    所認無何二致，可供參考；綜上事證明確，被告犯行堪予認定。
二、核被告甲○○所為，係犯刑法第二百七十六條第二項之業務過失致死罪。被告甲
    ○○肇事後於其犯罪行為未為有偵查權限之機關發覺前，即向前來處理車禍事宜
    之臺北縣警察局三峽分局鶯歌分駐所警員楊富盛承認肇事，此業為被告所陳稱，
    並經本院函詢臺北縣警察局三峽分局鶯歌分駐所結果為「勤務中心轉來資料未報
    明肇事人姓名，警員前往現場處理時，被告在場，並當場承認為肇事人」，有該
    所回函附卷可憑，被告嗣亦未逃避偵審，合於自首之要件，應依刑法第六十二條
    前段規定，減輕其刑。爰審酌被告身為職業駕駛人，其注意能力應較一般人為高
    ，對於交通法規，亦應較常人嫻熟，竟任意停放車輛，導致被害人因而喪失寶貴
    之生命，兼衡被害人同有肇事原因，未能完全諉過於被告一人，及犯後供認無隱
    ，非無悔意，態度良好等一切情狀，量處如主文所示之刑，並諭知易科罰金之折
    算標準（被告行為後，刑法第四十一條已於九十年一月四日經立法院修正，總統
    於同年月十日公告，自同年月十二日起施行，依修正後之現行刑法第四十一條第
    一項前段規定：犯最重本刑為五年以下有期徒刑以下之刑之罪，而受六個月以下
    有期徒刑或拘役之宣告，因身體、教育、職業、家庭之關係或其他正當事由，執
    行顯有困難者，得易科罰金，較諸修正前之規定於被告有利，自應依刑法第二條
    第一項前段規定，適用修正後之刑法第四十一條第一項前段，就被告所受宣告之
    有期徒刑諭知易科罰金之折算標準），資為懲儆。末查被告未曾受有期徒刑以上
    刑之宣告，此有臺灣高等法院檢察署刑案紀錄簡覆表在卷可憑，其因一時疏忽，
    誤觸刑章，犯後復即時賠償被害人家屬而達成和解（見卷附和解書），歷此偵審
    教訓，當知所戒慎，信無再犯之虞，因認被告所受宣告之刑，以暫不執行為適當
    ，是併宣告緩刑三年，用勵來茲。
據上論結，應依刑事訴訟法第二百九十九條第一項前段，刑法第二百七十六條第二項
、第二條第一項前段、第四十一條第一項前段、第六十二條前段、第七十四條第一款
，罰金罰鍰提高標準條例第一條前段、第二條，判決如主文。
本案經檢察官壽勤偉到庭執行職務。
中      華      民      國     九十     年      三      月      八      日
                                      臺灣板橋地方法院交通法庭
                                          法  官  蔡  新  毅
右正本證明與原本無異。
如不服本判決，應於判決送達後十日內，向本院提出上訴狀。
                                          書記官  謝  麗  秋
中      華      民      國     九十     年      三      月      八      日
※附錄本案論罪科刑主要法條全文※
中華民國刑法第二百七十六條（過失致死罪）：
因過失致人於死者，處二年以下有期徒刑、拘役或二千元以下罰金。
從事業務之人，因業務上之過失犯前項之罪者，處五年以下有期徒刑或拘役，得併科
三千元以下罰金。


司法院資訊處製作；財團法人民間司法改革基金會備份。
